臺灣高等法院刑事判決　　　　　　　　　　　　　　九十年度交上易字第四四四號
　　上　訴　人
　　即　被　告　甲○○
　　選任辯護人　彭志傑
右上訴人因過失致死等案件，不服臺灣臺北地方法院八十九年度交易字第三五五號，
中華民國九十年十月二十五日第一審判決（起訴案號：臺灣臺北地方法院檢察署八十
九年度偵字第一六四○六號）提起上訴，本院判決如左：
    主  文
上訴駁回。
    事  實
一、甲○○於民國八十九年八月十四日晚上八時十分許，在臺北縣中和市○○路四八
    六號與友人飲用啤酒四瓶，因服用酒類過量，已達反應較慢、感覺減低、思考改
    變，並影響駕駛能力而不能安全駕駛動力交通工具之狀態下，於同年月日晚上十
    一時四十分許，竟於飲酒結束後，駕駛車號Ｋ八─三三０二號自用小客車，途經
    臺北市○○○路右轉臺北市○○○路行駛，嗣右轉至杭州南路二段六十一巷由西
    向東行駛，於翌日（十五日）上午零時二十分許，行經同巷與金華街四八巷口時
    ，本應注意行車速度在無標誌規定下，市區道路時速不得超過四十公里（修正前
    ），依當時情形，亦無不能注意情事，竟疏於注意上開規定，適有陳志典騎乘車
    號ＧＹＤ─五０八號重型機車，沿臺北市○○街四八巷由北往南方向行駛，途經
    上開交岔路口時，因甲○○貿然以時速五、六十公里速度超速行駛，以致所駕駛
    車輛前車頭與陳志典所騎乘機車右側車身發生撞擊後，甲○○所駕駛車輛前車頭
    再撞擊停於路旁之車號Ｐ六─九０六七號自用小客車左前葉子板、車門及車號Ｃ
    Ｆ─六七六六號自用小客車左後車角，車號ＣＦ─六七六六號自用小客車之前車
    頭因此再撞擊停於其前方之車號ＥＬ─三二七六號自用小客車後車尾，而陳志典
    所騎乘機車遭受撞擊後，倒地向前滑行再撞擊車號ＤＪ─一一七九號自用小客車
    左側車身。嗣經甲○○報警處理，未報明肇事人姓名，警員前往陳志典就醫醫院
    處理時，甲○○在場，並當場承認為肇事者而自首，警員復當場對甲○○進行酒
    精測試，測得其呼氣中所含酒精濃度達每公升０．六九毫克。陳志典經送醫急救
    後，延至八十九年八月十六日上午二時許，因顱內出血、頭胸部鈍創不治死亡。
二、案經臺北市政府警察局大安分局報請臺灣臺北地方法院檢察署檢察官偵查起訴。
    理  由
一、右揭事實，業據上訴人即被告甲○○迭於警訊、偵查、原審及本院訊問時坦承不
    諱，並有酒精濃度測試單、刑法第一百八十五條之三案件測試觀察紀錄表、道路
    交通事故調查報告表、交通事故談話紀錄表、道路交通事故補充資料表、交通事
    故研判分析表等影本及現場照片三十張在卷為憑，被害人陳志典因本件車禍死亡
    ，亦經臺灣臺北地方法院檢察署檢察官督同法醫師相驗明確，有勘驗筆錄、相驗
    屍體證明書、驗斷書附卷可考。又飲酒後吐氣酒精濃度達於每公升０．五毫克時
    ，即有反應較慢、感覺減低、影響駕駛之輕到中度之中毒症狀，又如已達於每公
    升０．五五毫克，其肇事率較一般未飲酒者之十倍，此有行政院國軍退除役官兵
    輔導委員會臺北榮民總醫院八十八年八月五日（八八）北總內字第二六八六八號
    函及中央警察大學交通學系暨交通管理研究所教授蔡志中之研究報告各一紙在卷
    可稽，此項認定標準僅屬檢警取締酒後駕車之參考，固無拘束本院之效力，惟被
    告飲酒已達每公升０．六九毫克，顯然超出每公升０．五五毫克甚多，且以被告
    駕車與被害人陳志典發生擦撞後，復連續擦撞停於路旁之車輛，顯然被告有飲酒
    後已達不能安全駕駛動力交通工具之情形。次按行車速度，依標誌之規定，無標
    誌者，在市區道路，時速不得超過四十公里，修正前道路交通安全規則第九十三
    條第一項第一款定有明文，本件依道路交通事故調查報告表所繪現場圖，肇事地
    點為無標誌、號誌之交岔路口，足證肇事地點速限為時速四十公里，且被告自承
    於右開時地駕車速度為五、六十公里，顯見本件車禍發生乃因被告駕車行經該路
    段時，本應注意上開速限之規定，依當時情形，並無不能注意情事，竟疏於注意
    ，貿然以時速五、六十公里速度超速行駛，終因車速過快，待發現被害人陳志典
    騎乘機車行經上開交岔路口時，已因不及煞閃，而與被害人陳志典所騎乘機車發
    生擦撞，被告有過失甚明。再被告之過失行為與被害人陳志典因本件車禍死亡間
    ，有相當因果關係。本件事證明確，被告犯行洵堪認定。
二被告甲○○酒後不能安全駕駛動力交通工具而駕駛，核其所為係犯刑法第一百八
    十五條之三公共危險罪；被告駕車過失肇事致被害人陳志典死亡，核其所為係犯
    刑法第二百七十六條第一項之過失致人於死罪。被告汽車駕駛人，酒醉駕車，因
    而致人死亡，依法應負刑事責任者，依道路交通管理處罰條例第八十六條第一項
    規定，就過失致人於死罪，加重其刑。被告於肇事後親自報警，未報明肇事人姓
    名，經警員前往被害人陳志典就醫醫院處理時，被告在場，並當場承認為肇事者
    ，此有臺北市政府警察局交通警察大隊九十年七月十七日北市警交大四字第九０
    六五三０一三００號函附自首表在卷為憑，自屬於對未發覺之罪自首而接受裁判
    ，依刑法第六十二條前段，就其過失致人於死罪，依法先加後減。被告所犯上開
    二罪間，犯意各別，行為互異，應分論併罰。
三、原審認被告甲○○罪證明確，適用道路交通管理處罰條例第八十六條第一項，刑
    法第一百八十五條之三、第二百七十六條第一項、第四十二條第二項、第六十二
    條前段，罰金罰鍰提高標準條例第一條前段、第二條之規定，並審酌被告雖無犯
    罪前科，惟過失責任非輕，及其素行、品行、犯罪手段、所生損害、犯罪後之態
    度良好等一切情狀，分別就服用酒類，不能安全駕駛動力交通工具而駕駛部分，
    量處罰金一萬五千元（銀元），如易服勞役，以三百元（銀元）折算一日；過失
    致人於死部分，量處有期徒刑十月，認事用法，核無不合，量刑亦屬適當。被告
    上訴意旨認原判決量刑過重，並求為緩刑宣告，核無理由，應予駁回。
據上論斷，應依刑事訴訟法第三百六十八條，判決如主文。
本案經檢察官劉斐玲到庭執行職務。
中      華      民      國    九十一    年      一      月     三十     日
                              臺灣高等法院刑事第十五庭
                                  審判長法  官  房  阿  生
                                        法  官  黃  聰  明
                                        法  官  雷  元  結
右正本證明與原本無異。
不得上訴。
                                        書記官  梁  雅  華
中      華      民      國     九十一   年      一      月     三十     日
附錄：本案論罪科刑法條全文
刑法第二百七十六條
因過失致人於死者，處二年以下有期徒刑、拘役或二千元以下罰金。
從事業務之人，因業務上之過失犯前項之罪者，處五年以下有期徒刑或拘役，得併科
三千元以下罰金。
第一百八十五條之三
服用毒品、麻醉藥品、酒類或其他相類之物，不能安全駕駛動力交通工具而駕駛者，
處一年以下有期徒刑、拘役或三萬元以下罰金。
